【裁判字號】    95,聲判,5
【裁判日期】    951228
【裁判案由】    聲請交付審判
【裁判全文】
臺灣花蓮地方法院刑事裁定               95年度聲判字第5號
聲  請  人  己○○
            丁○○
共同選任
訴訟代理人  吳美津律師
被      告  遠雄海洋公園股份有限公司
兼法定代理人  戊○○
被      告  甲○○
            游淑芬即鑫大工程行
            邱坤明即泰丞企業社
            乙○○
            丙○○
上列聲請人因告訴過失致死等案件，不服台灣高等法院花蓮分院
檢察署檢察長駁回再議之處分（95年上聲議字第112 號），聲請
交付審判，本院裁定如左：
    主     文
聲請駁回。
    理    由
一、按聲請人不服上級法院檢察署檢察長或檢察總長認再議為無
    理由而駁回之處分者，得於接受處分書後10日內委任律師提
    出理由狀，向該管第一審法院聲請交付審判。法院認為交付
    審判之聲請有理由者，應為交付審判之裁定。刑事訴訟法第
    258條之1、第258條之3第2項後段分別定有明文。
二、本件聲請人即告訴人鍾獻中、楊美株以被告遠雄海洋公園股
    份有限公司（以下簡稱遠雄公司）、戊○○、甲○○、游淑
    芬即鑫大工程行、邱坤明即泰丞企業社、乙○○及丙○○涉
    犯過失致死等罪嫌，向臺灣花蓮地方法院檢察署檢察官提出
    告訴，經該署檢察官於95年5 月23日為不起訴處分後，聲請
    人不服聲請再議，經台灣高等法院花蓮分院檢察署檢察長以
    再議為無理由而於95年7月20日以95年度上聲議字第112號處
    分書駁回再議，於95年7 月24日寄存送達駁回再議之處分書
    於聲請人，有送達證書1 份在卷可參，聲請人於95年8月3日
    委任律師提出書狀向本院聲請交付審判，未逾法定期間，合
    先敘明。
三、聲請交付審判意旨詳如附件聲請書。
四、經查：
（一）被告遠雄公司、戊○○部分：
   1、聲請人雖認被告遠雄公司所有之建築物「蓄水池」之設備
      、電器箱規格不符規定，且未裝設高敏感度、高速型，能
      確實動作之漏電斷路器；又未具備緊急之救護設備；放任
      施工工人未投保勞保、意外險；於案發當天並不知有工人
      正在施工，且無勞工安全衛生主管，已分別違反營造安全
      設施標準第19條、勞工安全衛生設備規則第224條、第239
      條、第243條、第275條、第243條之1、勞工安全衛生組織
      管理及自動檢查辦法第5條、第9條、第31條、第85條規定
      、勞動基準法第63條、勞工保險條例第6條之1、勞工安全
      衛生教育訓練規則第15條、電業法第75條、勞動基準法第
      63 條、勞工安全衛生設施規則第155條之1、第276條之8
      、第276條之9、勞工安全衛生法施行細則第20條、第21條
      之規定，然查，上開規定均係為保障勞工之工作環境及安
      全等事宜，而課以雇主應負擔之義務，本案被告遠雄公司
      已將沉砂地清除作業交付瑞通衛生行承攬，並由瑞通衛生
      行負責人余瑞發雇用被害人鐘豪謹施作系爭工程，被害人
      自非被告遠雄公司之勞工，自不得責令被告遠雄公司對於
      非其勞工之被害人，遵守上開應由雇主負擔之義務，因而
      尚難認被告遠雄公司就此部分有何過失，至被告遠雄公司
      雖未告知瑞通衛生行即余瑞發本件工作環境、危害因素，
      此雖違反勞工安全衛生法第17條規定，而應課以同法第34
      條第2款規定之行政罰鍰，而遠雄公司既已指派工程部經
      理鄧緯文負責督導現場施工情形，倘有未盡監督現場施工
      責任，自應由鄧緯文負業務過失致死罪嫌，自不能逕論未
      在現場監督之被告遠雄公司或被告戊○○亦應連帶負業務
      過失致死罪嫌。
   2、按勞工安全衛生法第32條第1項第1款之規定係以「雇主」
      為其刑罰對象，此觀該條所指違反第5條第1項或第8條第
      1項之規定均係以「雇主」為其規範對象即明，本件被告
      遠雄公司既已將該沈沙池交付瑞通衛生行即余瑞發承攬，
      其應屬勞工安全衛生法所稱之事業單位，而瑞通衛生行即
      余瑞發方為上開法令所稱之雇主，故聲請人認事業單位之
      被告遠雄公司或被告戊○○應依上開規定負其刑責，容有
      誤會，應予敘明。
   3、聲請人復認定瑞通衛生行即余瑞發違背建築法第15條、營
      造業法施行細則第5條、第6條、營造安全衛生標準第6條
      、第19條之規定，被告遠雄公司竟仍將系爭工程交付不符
      合上開資格之瑞通衛生行即余瑞發施作，顯有過失云云，
      然查，上開規定均係為健全營造業之經營所為之行政上規
      定，瑞通衛生行即余瑞發縱違背上開規定，亦屬有無行政
      罰則之適用，自難認被告遠雄公司將上開工程交由違背行
      政規定瑞通衛生行施作即屬有過失，況縱瑞通衛生行即余
      瑞發未違背上開規定，亦難避免被害人之死亡結果，因而
      難認為被告遠雄公司此部分行為與被害人之死亡結果間，
      有何相當因果關係，自難令被告遠雄公司或被告戊○○負
      業務過失致死罪嫌。
（二）被告游淑芬即鑫大工程行、邱坤明即泰丞企業社及乙○○
      部分：聲請人雖一再主張被告游淑芬即鑫大工程行、邱坤
      明即泰丞企業社及乙○○均對瑞通衛生行即余瑞發有層層
      請款、賺取工資差價之事實，自為被害人之雇主云云，然
      查，瑞通衛生行因工作需求，委託泰丞企業社找三位臨時
      工，屬於代工不帶料的承攬合約，但因瑞通衛生行對工作
      現場有管理權，實質上以勞務給付為目的，故應認定瑞通
      衛生行與三位臨時工（含被害人）成立勞動（僱傭）契約
      關係，亦即瑞通衛生行負責人余瑞發為被害人之雇主，本
      案縱然有薪資層層交付之事實，但並不礙被告余瑞發方為
      發放薪資予被害人之人之事實，況被告余瑞發根本不知道
      工人之來源為被告游淑芬即鑫大工程行轉找被告乙○○，
      可知被告余瑞發並無與上開被告等成立轉承攬之約定，益
      證被告游淑芬即鑫大工程行、邱坤明即泰丞企業社及乙○○等人均係從事人力派遣公司，自無從依勞動安全衛生法
      等規定課以上開被告等雇主之注意義務。聲請人雖復主張
      上開被告等應事先對系爭工程之內容、性質及預防職災等
      做確認後，再仲介被害人前往受僱，惟查，被告等既係擔
      任人力仲介業務，固需事先瞭解工作之內容及性質，並由
      被害人決定是否接受該工作，而本案被害人受僱進行系爭
      工程之施作，其工作內容及性質均合法且確定，至於系爭
      工程有無職業災害預防等設施，則屬瑞通衛生行即余瑞發
      之雇主管理權範圍，自不能苛責上開被告等亦應盡職業災
      害預防及現場監督之注意義務，因而亦難論被告游淑芬即
      鑫大工程行、邱坤明即泰丞企業社及乙○○有何業務過失
      致死或違反勞工安全衛生法規定之犯行。
（三）被告甲○○、丙○○部分：被告甲○○、丙○○雖為被告
      遠雄公司之勞工安全衛生業務主管，然其所負責之範圍應
      為遠雄公司勞工之安全衛生業務，而系爭工程已由被告遠
      雄公司交付瑞通衛生行即余瑞發承攬，則被告遠雄公司應
      為事業單位而非被害人之雇主，已如前述，故被告甲○○
      、丙○○對於非遠雄公司之勞工即被害人，應不負勞工安
      全衛生法第5條之注意義務，尚難以勞工安全衛生法第31
      條第1項之罪，且其等並未實際負責系爭工程施作之監督
      義務，自亦難論以刑法第276條第2項之業務過失致死罪。
（四）綜上以觀，前開台灣花蓮地方法院檢察署及台灣高等法院
      花蓮分院檢察署認定被告等不成立業務過失致死罪均無不
      合，本件交付審判之聲請，實無理由，應予駁回。
五、依刑事訴訟法第258條之3第2項前段，裁定如主文。
中    華    民    國    95    年     12    月    28   日
                          臺灣花蓮地方法院刑事第二庭
                              審判長法  官    李豫雙
                                    法  官    林韋岑
                                    法  官    俞秀美
以上正本證明與原本無異。
本件不得抗告。
                                    書記官
中    華    民    國    96    年    1     月     2    日


司法院資訊處製作；財團法人民間司法改革基金會備份。
